【裁判字號】    98,簡上,669
【裁判日期】    981027
【裁判案由】    詐欺
【裁判全文】
臺灣桃園地方法院刑事判決             98年度簡上字第669號
上  訴  人
即  被  告  乙○○
上列上訴人即被告因詐欺案件，不服本院98年度桃簡字第1599號
，中華民國98年6 月9 日第一審判決（聲請簡易處刑案號：臺灣
桃園地方法院檢察署97年度偵字第23040號），提起上訴，本院
合議庭為第二審判決如下：
    主  文
上訴駁回。
    事  實
一、乙○○可預見若提供金融帳戶、提款卡、密碼予他人使用，
    可能幫助不詳詐欺集團用以遂行詐欺取財之犯行，並隱匿犯
    罪所得，竟不違其本意，於97年7 月22日在中山高速公路內
    壢交流道匝道往台一線省道之交叉路口的加油站附近，將其
    向聯邦銀行北桃園分行申請開立帳號000-000000000000號帳
    戶之提款卡、密碼，交付給某姓名年籍不詳之成年男子（下
    稱「不詳男子」），供詐欺集團使用。嗣該詐欺集團所屬成
    員即意圖為自己不法之所有：(一)於97年7 月22日下午5 時許
    ，佯裝為網路購物客服人員撥打電話予甲○○，騙稱其購物
    之帳款被變更為分期付款，必須即刻前往提款機操作處理，
    否則將受有損失，致甲○○陷於錯誤前往址設台南市○○路
    92 號 之聯邦銀行自動櫃員機操作，於同日匯新臺幣（下同
    ）69 ,000 元至乙○○上開帳戶內，該筆匯款旋即遭提領一
    空。(二)於97年7 月22日下午6 時許，佯裝為網路購物客服人
    員撥打電話予丙○○，騙稱其購物之帳款被變更為分期付款
    ，必須即刻前往提款機操作處理，否則將受有損失，致丙○○陷於錯誤前往址設桃園縣大溪鎮○○路210 號之大溪郵局
    自動櫃員機操作，於同日匯款15,989元至乙○○上開帳戶內
    ，該筆匯款旋即遭提領一空。嗣甲○○、丙○○於匯款後發
    覺有異，始知受騙報警處理，而悉上情。
二、案經桃園縣政府警察局桃園分局報告臺灣桃園地方法院檢察
    署檢察官偵辦後聲請簡易判決處刑。
    理  由
一、證據能力部分：
    按被告以外之人於審判外之陳述，雖不符前四條之規定，而
    經當事人於審判程序同意作為證據，法院審酌該言詞陳述或
    書面陳述作成時之情況，認為適當者，亦得為證據。當事人
    、代理人或辯護人於法院調查證據時，知有第一百五十九條
    第一項不得為證據之情形，而未於言詞辯論終結前聲明異議
    者，視為有前項之同意。刑事訴訟法第159 條之5 定有明文
    。經查，卷附之被害人甲○○、丙○○於警詢中之指述，以
    及卷附聯邦銀行北桃園分行97年8 月20日(97)聯北桃園字第
    0117號函及所附該行帳號000- 000000000000 號帳戶被告乙○○開戶基本資料、存款存摺交易明細查詢、被害人甲○○
    之聯邦銀行自動櫃員機匯款交易明細表及被害人丙○○之郵
    局自動櫃員機匯款交易明細表、臺南市警察局第一分局東門
    派出所及桃園縣政府警察局大溪分局南雅派出所之受理詐騙
    帳戶通報警示簡便格式表、內政部警政署反詐騙諮詢專線紀
    錄表等證據，性質上雖為被告以外之人於審判外之陳述，惟
    被告於本院審理時，對於上呆被告以外之人於審判外之陳述
    之證據能力，並未表示意見，迄本院辯論終結前，亦未爭執
    本案證據之證據能力（見本院卷第28至32頁背面），依前揭
    刑事訴訟法第159 條之5 第2 項之規定，應視為被告已同意
    本案相關之傳聞證據均可作為證據，本院斟酌本案卷內之證
    據並非非法取得，亦無證明力明顯過低之情形，且經本院於
    審判期日依法進行證據之調查、辯論，被告於訴訟上之程序
    權，已受保障，前揭各該證據，均得採為證據，先予敘明。
二、訊據被告乙○○固坦承曾向聯邦銀行北桃園分行申請開立上
    開帳戶，惟矢口否認有何幫助詐欺犯行，辯稱：伊係於97年
    7 月22日看報紙欲應徵司機工作，對方稱應徵者須交付提款
    卡及密碼，故伊於同日下午約2 、3 時，與對方約在中山高
    速公路內壢交流道匝道往台一線省道之交叉路口的加油站附
    近面試，面試後並將上開帳戶之提款卡、密碼，交付自稱該
    公司經理之「不詳男子」，該人收取後便稱需要一天時間測
    試，要伊回家等候通知上班，但伊事後再打電話給該應徵電
    話時，該電話已經不通，伊並不認識被害人甲○○、丙○○
    ，其2 人受騙與伊無關，伊亦係被騙云云。經查：
    (一)上開聯邦銀行北桃園分行帳戶係被告本人所申請開立一節
      ，為被告所自承不諱，復有該帳戶之開戶基本資料、交易
      明細資料附卷可參（見臺灣桃園地方法院檢察署97年度偵
      字第23040 號卷《下稱偵查卷》第7 至9 頁、第31至36頁
      ），堪認屬實。
    (二)被害人甲○○、丙○○分別於前揭時地經人以電話佯稱伊
      等向東森購物台購物，因該公司作業錯誤勾選為分期付款
      ，須依其指示致自動櫃員機操作云云，致被害人甲○○、
      丙○○因而分別陷於錯誤，依指示分別於上開時地至自動
      櫃員機操作，而匯款69,000元、15,989元至被告乙○○所
      開立之上開聯邦銀行北桃園分行帳戶內，該等款項旋遭提
      領一空等情，業據證人即被害人甲○○、丙○○於警詢中
      證述綦詳（見偵查卷第11至12頁、第21頁至第22頁），復
      有自動櫃員機轉帳明細表2 紙、聯邦銀行北桃園分行97年
      8 月20日(97)聯北桃園字第0117號函及所附該行帳號000-
      000000000000號帳戶乙○○帳戶開戶基本資料、存款存摺
      交易明細查詢共5 紙在卷可稽（見偵查卷第20頁、第24頁
      、第31至36頁），足認被告上開帳戶，確實供該不詳成年
      男子及其同夥，作為向被害人甲○○、蕭婷詐欺取財後，
      取得贓款所用之工具。
    (三)被告乙○○雖以上開辯詞置辯，惟被告於本院審理中自承
      ：伊為龍華工專電子科畢業，退伍後曾從事服務業，做過
      多家KTV 及酒店之經理工作，於本件之前之工作未曾提供
      提款卡、密碼、存摺影本予雇主，本件面試以前，伊先前
      工作未曾在路邊面試，該「不詳男子」未曾提供身分證或
      名片，伊不知道他是誰，且於該次面試就將上開帳戶的提
      款卡、密碼、存摺影本交給該「不詳男子」等語（見本院
      卷第31至32頁）。然查，被告既係大專學歷、智慮健全之
      成年人，其智識程度應較一般人為高，而其歷次工作經驗
      中，亦已知悉應徵工作無需交付個人之提款卡、密碼，且
      伊經驗中亦從無公司企業與應徵員工約在路邊面試，然伊
      竟然無視於此等重大違反其生活經驗之異常應徵及面試，
      而將其提款卡及密碼此等重要理財工具，交付予素未謀面
      之「不詳男子」，此顯與一般人之認知及常理有違，是被
      告辯稱因應徵工作而交付上開帳戶提款卡、密碼、存摺影
      本一節，洵無可採，被告係將上開銀行帳戶之提款卡及密
      碼等資料提供他人使用甚明。又查，今日社會，利用人頭
      帳戶供作詐欺取財犯罪工具，迭有所聞，經傳播媒體廣為
      報導，屬依一般生活經驗即能察知之常識，被告自承為大
      專畢業，案發時為40歲且具社會歷練之成年人，有相當之
      事理判斷能力，被告對此應無不知之理，且對於將提款卡
      及密碼交付給他人，有遭挪作他用之風險亦應有所認識，
      被告應已認識向其收取帳戶提款卡及密碼之「不詳男子」
      ，可能利用其所提供之金融機構帳戶供作詐騙他人匯入款
      項之用，藉由將所得資金存入後再行領出之過程，以達到
      隱瞞資金流向及避免提款行為人身分曝光之目的，已可預
      見此舉將幫助他人實行詐欺取財犯罪，而有容認其帳戶供
      他人作為詐欺取財犯罪時使用之不確定故意，亦甚灼然。
    (四)綜上，被告乙○○顯係基於幫助詐欺取財之不確定故意，
      將上開帳戶之提款卡、密碼提供予年籍姓名不詳之人，以
      供詐騙集團財產犯罪之用，其罪行洵堪認定。
三、按以幫助他人犯罪之意思而參與，其所參與之行為，為犯罪
    構成要件以外之行為者，為從犯；換言之，對於正犯之犯罪
    行為有所認識，而以幫助之意思，對於正犯資以助力，而未
    參與實行犯罪之行為者，即屬刑法上之幫助犯。最高法院著
    有27年上字第1333號判例可參。本件被告基於幫助之犯意，
    提供上開帳戶提款卡及密碼予他人使用，嗣後該取得該帳戶
    提款卡、密碼之人或其轉受者與他人，再共同利用被告之幫
    助，使被害人甲○○、丙○○因受施詐術而陷於錯誤，並匯
    款至被告所提供之帳戶，雖無證據足以證明被告有參與詐欺
    取財罪構成要件之行為，但被告以幫助之犯意參與犯罪構成
    要件以外之行為，仍應認其係詐欺取財罪之幫助犯。
四、本件向被告乙○○取得上開帳戶提款卡及密碼之不詳男子及
    其所屬詐騙集團成員所為，均係犯刑法第339 條第1 項之詐
    欺取財罪。該成年犯罪集團成員間，有犯意聯絡及行為分擔
    ，為共同正犯。被告基於幫助之意思，提供所有之上開帳戶
    之提款卡及密碼，而對於正犯即收受者犯詐欺罪資以助力，
    所為係基於幫助普通詐欺之犯意而參與構成要件以外之犯行
    ，核其所為，係犯刑法第30條第1 項前段、第339 條第1項
    之幫助詐欺取財罪，被告以提供前開帳戶提款卡及密碼之單
    一幫助行為，導致被害人甲○○、丙○○受有損害，為一行
    為觸犯二罪名之想像競合犯，應從一重處斷，被告係以幫助
    之意思參與本件構成要件以外之行為，為幫助犯，爰依刑法
    第30條第2 項之規定按正犯之刑減輕之。原審以被告所犯事
    證明確，援引刑事訴訟法第449 條第1 項，刑法第339 條第
    1 項、第30條第1 項前段、第2 項、第55條規定，除依刑法
    第30條第2 項規定減輕其刑外，並審酌被告明知詐騙行為猖
    獗，卻仍將自己所有之金融機構帳戶提供予不法份子使用，
    助長他人犯罪之風氣，並使不法份子易於逃避犯罪之查緝，
    嚴重破壞社會治安及造成被害人尋求救濟之困難，所為誠屬
    不該，併考量本案被害人遭詐騙之金額及被告僅坦承部分犯
    行之犯後態度等一切情狀，量處有期徒刑2 月，並依刑法第
    41條第1 項前段及刑法施行法第1 條之1 第1 項、第2 項前
    段規定，於斟酌本案犯罪情節及被告資力等節後，諭知如易
    科罰金，以新臺幣1,000 元折算1 日，經核原審認事用法並
    無不當，量刑亦尚妥適。被告所提供之上開帳戶之存摺影本
    、提款卡及密碼等物，雖係供犯罪所用之物，但未經扣案，
    迄今仍未取回，亦無證據證明其尚存在，且非義務沒收之物
    ，為免將來執行困難，應均不予宣告沒收。是被告上訴意旨
    否認犯罪，指摘原判決不當，為無理由，應予駁回。
據上論斷，應依刑事訴訟法第455 條之1 第3 項、第368 條，判
決如主文。
本案經檢察官李安蕣到庭執行職務。
中    華    民    國    98    年    10    月    27    日
                  刑事第九庭  審判長法  官  吳為平
                                    法  官  蘇琬能
                                    法  官  黃立昌
以上正本證明與原本無異。
不得上訴。
                                    書記官  張懿昀
中    華    民    國    98    年    10    月    28    日


司法院資訊處製作；財團法人民間司法改革基金會備份。
